臺灣高等法院臺南分院刑事判決
111年度金上訴字第15號
上  訴  人  何首諳
即  被  告          

法扶律師    林炎昇律師
上列上訴人即被告因詐欺等案件，不服臺灣臺南地方法院110年
度金訴字第324號中華民國110年11月2日第一審判決（起訴案號
：臺灣臺南地方檢察署110年度偵字第9480號），提起上訴，本
院判決如下：
    主  文
原判決關於乙○○所處之刑，撤銷。
乙○○處有期徒刑壹年。
    事實及理由
一、按民國110年6月16日修正公布、同月18日施行之刑事訴訟法
    第348條規定：「上訴得對於判決之一部為之。對於判決之
    一部上訴者，其有關係之部分，視為亦已上訴。但有關係之
    部分為無罪、免訴或不受理者，不在此限。上訴得明示僅就
    判決之刑、沒收或保安處分一部為之」。經查：本案係於上
    開規定修正施行後之110年12月24日始繫屬於本院，有臺灣
    臺南地方法院110年12月22日南院武刑端110金訴324字第110
    0045152號函其上所蓋本院收文戳章存卷可稽，是本案上訴
    之效力及其範圍，應依現行刑事訴訟法第348條規定判斷。
    因被告於本院準備及審理程序時，均明確表示僅就原審判決
    關於量刑部分提起上訴，因此本案僅就被告上訴部分加以審
    理。其餘本案犯罪事實、所犯法條、論罪及沒收部分之認定
    ，均引用第一審判決書所記載之事實、證據、論罪理由及沒
    收（如附件）。
二、上訴論斷之理由(即撤銷原判決關於量刑部分)
　㈠被告上訴意旨指摘原審量刑過重，其辯護人亦為被告辯護稱
    ：被告之前均未有前科，本次係因需款孔急，思慮不周才犯
    案，請斟酌被告已坦承犯行，又有一名在學之女兒需扶養，
    且被告身體狀況亦不佳等情狀，適度減輕其刑，予被告自新
    之機會等語。
　㈡原判決以被告犯罪事證明確，予以論罪科刑，固非無見。惟
　　：按洗錢防制法第16條第2項規定：「犯前2條(即第14條、
    第15條)之罪，在偵查或審判中自白者，減輕其刑」；另按
    想像競合犯之處斷刑，本質上係「刑之合併」。其所謂從一
    重處斷，乃將想像競合犯組成之評價上數罪，合併為科刑一
    罪，其所對應之刑罰，亦合併其評價上數罪之數法定刑，而
    為一個處斷刑。易言之，想像競合犯侵害數法益者皆成立犯
    罪，論罪時必須輕、重罪併舉論述，同時宣告所犯各罪名，
    包括各罪有無加重、減免其刑之情形，亦應說明論列，量刑
    時併衡酌輕罪部分量刑事由，評價始為充足，然後依刑法第
    55條前段規定「從一重處斷」，非謂對於其餘各罪可置而不
    論。因此，法院決定處斷刑時，雖以其中最重罪名之法定刑
    ，做為裁量之準據，惟於裁量其輕重時，仍應將輕罪合併評
    價在內（最高法院108年度台上字第4405號、第4408號號刑
    事判決意旨可資參照）。被告於原審審理中已坦承洗錢犯行
    ，依揆諸前述最高法院判決意旨，雖因被告所犯洗錢罪係屬
    想像競合犯中之輕罪，無法於從一重論處之刑法第339條之4
    第1項第2款3人以上共同詐欺取財罪時，爰引洗錢防制法第1
    6條第2項規定減刑，然亦應依刑法第57條量刑時，一併衡酌
    該部分減輕其刑事由，原審漏未斟酌此點，即有未洽，因認
    被告上訴有理由，應由本院將原判決撤銷改判。
　㈢爰審酌被告不思循合法正當途徑賺取財物，僅為貪圖不法利
    益，即參與詐欺集團犯罪組織，提供其所有之上海銀行帳戶
    供作詐騙集團成員行騙後贓款匯入之管道，復依集團之指示
    ，提領詐得款項再轉交其他成員，使其他隱居幕後之詐騙集
    團成員得以遂行詐騙行為，坐享不法利得，告訴人甲○○因此
    遭受新臺幣10萬元之損失，且因被告將贓款領出，造成金流
    斷點，使告訴人難於追償，增加犯罪查緝之困難，無形中使
    此類詐騙行為更加肆無忌憚，助長犯罪之猖獗，嚴重影響社
    會治安及人與人間之互信，所為實應予非難，兼衡被告
　　於原審及本院審理中均自白洗錢並坦承加重詐欺犯行，洗錢
    部分符合洗錢防制法第16條第2項減刑之刑量因子，在本案
    之前未有任何犯罪前科之素行，有臺灣高等法院被告前案紀
    錄表附卷可查，暨其於本院審理時自述教育程度為高中畢業
    、從事照服員、月收入2萬5千元等智識程度及生活狀況等一
    切情狀，量處如主文所示之刑。
據上論結，應依刑事訴訟法第369條第1項、第364條、373條、第
299條第1項前段，判決如主文。
本案經檢察官黃齡慧提起公訴、檢察官鄭益雄到庭執行職務。
中　　華　　民　　國　　111 　年　　4 　　月　　28　　日
                  刑事第二庭    審判長法　官  陳珍如
                                      法　官  黃裕堯
                                      法　官  包梅真
以上正本證明與原本無異。
如不服本判決應於收受送達後20日內向本院提出上訴書狀，其未
敘述上訴理由者，並得於提起上訴後20日內向本院補提理由書（
均須按他造當事人之人數附繕本）「切勿逕送上級法院」。
　　　　　　　　　　　　　　　　　　　書記官　許雅華
中　　華　　民　　國　　111 　年　　4 　　月　　28　　日

附錄法條：
洗錢防制法第14條第1項
有第二條各款所列洗錢行為者，處7年以下有期徒刑，併科新臺
幣5百萬元以下罰金。
前項之未遂犯罰之。
前二項情形，不得科以超過其特定犯罪所定最重本刑之刑。

中華民國刑法第339條之4第1項第2款
犯第339條詐欺罪而有下列情形之一者，處1年以上7年以下有期
徒刑，得併科1百萬元以下罰金：
一、冒用政府機關或公務員名義犯之。
二、三人以上共同犯之。
三、以廣播電視、電子通訊、網際網路或其他媒體等傳播工具，
    對公眾散布而犯之。
前項之未遂犯罰之。

附件：　　　
臺灣臺南地方法院刑事判決　　　
110年度金訴字第324號
公　訴　人　臺灣臺南地方檢察署檢察官
被　　　告　乙○○　女　民國00年0月00日生
　　　　　　　　　　身分證統一編號：0000000000號
　　　　　　　　　　住臺南市○區○○路000號12樓
上列被告因詐欺等案件，經檢察官提起公訴（110年度偵字第948
0號），被告就被訴事實為有罪之陳述，本院裁定進行簡式審判
程序，判決如下：
    主  文
乙○○犯三人以上共同詐欺取財罪，處有期徒刑壹年壹月。
未扣案犯罪所得新臺幣二千元沒收，於全部或一部不能沒收或不
宜執行沒收時，追徵其價額。
    事  實
一、乙○○自民國109年5月14日起，透過LINE通訊軟體與真實姓名
    年籍不詳、LINE暱稱「Ms Lin」之人（無證據證明係未成年
    人，下稱「Ms Lin」）聯繫，提供其申辦之上海商業儲蓄銀
    行帳號00000000000000號帳戶（下稱上海銀行帳戶）之存摺
    封面、提款卡照片圖檔等帳戶資訊用以應徵工作後，由「Ms
     Lin」轉介與真實年籍姓名不詳、LINE暱稱「陳長宏」之人
    （無證據證明係未成年人，下稱「陳長宏」）聯繫，經「陳
    長宏」告知工作內容為提供上開上海銀行帳戶供入帳之用，
    並提領該帳戶內款項後交予指定之收款人員，即可從每次提
    領金額中獲取2%之報酬，乙○○依其智識及社會經驗，已預見
    其提供之上開上海銀行帳戶供該詐欺集團成員作為收受財產
    犯罪所得使用，且其自上開上海銀行帳戶提領他人所轉（匯
    、存）入之款項後，即產生遮斷金流以逃避國家追訴、處罰
    之效果，仍基於縱使如此亦不違背其本意之3人以上共同詐
    欺取財及隱匿詐欺犯罪所得之去向及所在之不確定故意，應
    允加入負責提領詐欺所得款項之工作，並與「Ms Lin」、「
    陳長宏」及所屬詐欺集團其他真實姓名年籍不詳成員（均無
    證據證明係未成年人）共同意圖為自己不法之所有，基於3
    人以上共同詐欺取財、隱匿詐欺犯罪所得之去向及所在之犯
    意聯絡，先由該詐欺集團不詳成員創設名為「BSEX」APP，
    再透過LINE帳號「BSEX客服」詐稱為投資虛擬貨幣PNG幣之
    軟體公司，致甲○○陷於錯誤，因而依指示於109年6月15日13
    時16分轉入新臺幣（下同）10萬元至乙○○所有之上開上海銀
    行帳戶，再由乙○○依「陳長宏」之指示，於109年6月17日10
    時30分許至臺南市○區○○路○段000號「上海商業儲蓄銀行臺
    南分行」臨櫃提領，並依「陳長宏」指示交付指定之人。嗣
    甲○○發覺受騙並報警處理，經警循線查悉上情。
二、案經甲○○訴由臺中市政府警察局豐原分局報告臺灣臺南地方
    檢察署檢察官偵查起訴。
    理  由
一、本案被告乙○○所犯刑法第339條之4第1項第2款之3人以上共
    同詐欺取財罪、洗錢防制法第14條第1項之罪，並非死刑、
    無期徒刑或最輕本刑有期徒刑3年以上之罪，亦非高等法院
    管轄第一審案件，且被告於本院程序進行中，先就被訴事實
    為有罪之陳述，經告知被告簡式審判程序之旨，並經檢察官
    、被告之同意，而以簡式審判程序審理，有本院筆錄乙份在
    卷可稽（本院卷第57頁），是本案之證據調查，依刑事訴訟
    法第273條之2規定，不受同法第159條第1項、第161條之2、
    第161條之3、第163條之1及第164條至第170條規定之限制，
    合先敘明。
二、訊據被告坦承上情（本院卷第57、67頁），核與證人即告訴
    人甲○○於警詢時之證述大致相符（警卷第21-27頁），並有
    受理各類案件紀錄表、受理刑事案件報案三聯單、受理詐騙
    帳戶通報警示簡便格式表、反詐騙諮詢專線紀錄表、金融機
    構聯防機制通報單、甲○○匯款申請書、匯出匯款單查詢、甲
    ○○申辦之兆豐國際商業銀行與江秉宸申辦彰化第六信用合作
    社帳戶存摺交易明細影本、甲○○與詐騙集團之LINE訊息畫面
    、上海商業儲蓄銀行臺北票據匯款處理中心109年9月28日上
    票字第1090023554號函及其檢附之資料、被告與詐騙集團成
    員之LINE訊息畫面附卷足參（警卷第25至293頁），被告自
    白核與事實相符，應可採信，本件事證明確，被告犯行堪已
    認定。
三、論罪科刑：
㈠、核被告係犯刑法第339條之4第1項第2款之3人以上共同詐欺取
    財罪，及洗錢防制法第2條第2款、第14條第1項之一般洗錢
    罪。
㈡、共同正犯之成立，只須具有犯意之聯絡、行為之分擔，既不
    問犯罪動機起於何人，亦不必每一階段犯行，均經參與；共
    同實行犯罪行為之人，在合同意思範圍內，各自分擔犯罪行
    為之一部，相互利用他人之行為，以達其犯罪之目的者，即
    應對於全部所發生之結果共同負責。又共同正犯之意思聯絡
    ，原不以數人間直接發生者為限，即有間接之聯絡者，亦包
    括在內，如甲分別邀乙、丙犯罪，雖乙、丙彼此無直接之聯
    絡，亦無礙於其為共同正犯之成立；且共同正犯不限於事前
    有所協議，即僅於行為當時有共同犯意之聯絡者亦屬之；其
    表示之方法，亦不以明示通謀為必要，即相互間有默示之合
    致，亦無不可（最高法院34年上字第862號、103年度臺上字
    第2335號、77年臺上字第2135號判決意旨參照）。本件被告
    提供帳戶並依「陳長宏」之指示負責提領詐得款項轉交予其
    他成員，與「Ms Lin」、「陳長宏」及所屬詐欺集團其他不
    詳成員間，係在共同犯罪意思聯絡下，各自分擔犯罪行為之
    一部，相互利用他人之行為，以達犯罪之目的，且被告本件
    所為，係該集團整體犯罪計畫中所不可或缺之環節，自應就
    其所參與之上開加重詐欺取財及一般洗錢犯行，共同負責。
    是以，被告與「Ms Lin」、「陳長宏」及所屬詐欺集團其他
    不詳成員間，就上開加重詐欺取財及一般洗錢犯行具有犯意
    聯絡及行為分擔，應論以共同正犯。
㈢、共同詐欺取財及一般洗錢罪犯行之實行行為各具有局部之同
    一性，其各以一行為觸犯數罪名，為想像競合犯，應依刑法
    第55條前段規定，從一重之3人以上共同詐欺取財罪處斷。
㈣、爰審酌被告不思循合法正當途徑賺取財物，貪圖不法利益，
    參與本案詐欺集團，以多人縝密分工方式實行詐欺犯罪，依
    指示提領詐得款項並轉交其他成員，而共同違犯加重詐欺取
    財及一般洗錢犯行，且使該詐欺集團成員得以隱身幕後、獲
    取未經凍結而成功領出之詐欺犯罪所得，致甲○○難於追償，
    不僅侵害其之財產法益，更增加犯罪查緝之困難，無形中使
    此類犯罪更加肆無忌憚，助長犯罪之猖獗，所為實應予非難
    ；復考量犯後坦承犯行，態度尚稱良好，及被告犯罪動機、
    目的、分工及參與程度，兼衡被告在本案之前未有任何犯罪
    前科之素行，有臺灣高等法院被告前案紀錄表附卷可查，暨
    其於本院審理時自述教育程度為高職畢業、從事照服員、月
    收入2萬5,600元等智識程度及生活狀況（本院卷67頁）等一
    切情狀，量處如主文所示之刑。
四、沒收：　　
㈠、按犯罪所得，屬於犯罪行為人者，沒收之；於全部或一部不
    能沒收或不宜執行沒收時，追徵其價額，刑法第38條之1第1
    項前段、第3項分別定有明文。復有關共同正犯犯罪所得之
    沒收、追繳或追徵，應就各人「所分得」者為之，意即各人
    「對犯罪所得有事實上之處分權限」，法院應視具體個案之
    實際情形而為認定，倘若共同正犯各成員內部間，對於不法
    利得分配明確時，即應依各人實際分配所得沒收（最高法院
    104年度臺上字第3937號判決意旨參照）。
㈡、查被告供稱報酬為提領款項之2%等語（本院卷第35頁），復
    無證據足認被告對於上開報酬以外之其餘詐得款項有事實上
    共同處分權限，則被告之犯罪所得為10萬元乘以百分2，即2
    ,000元。又上開報酬未扣案，且迄未合法發還或賠償甲○○，
    復查無刑法第38條之2第2項所定「過苛之虞」、「欠缺刑法
    上之重要性」、「犯罪所得價值低微」，或「為維持受宣告
    人生活條件之必要」等情事，自應依刑法第38條之1第1項前
    段、第3項規定，宣告沒收，於全部或一部不能沒收或不宜
    執行沒收時，均追徵其價額。
五、依刑事訴訟法第299條第1項前段、第273條之1第1項，洗錢
    防制法第14條第1項，刑法第11條前段、第28條、第339條之
    4第1項第2款、第55條、第38條之1第1項前段、第3項、刑法
    施行法第1條之1，判決如主文。
本案經檢察官黃齡慧起訴、謝欣如到庭執行職務。
中　　華　　民　　國　　110 　年　　11　　月　　2 　　日
                  刑事第五庭    法　官  蔡奇秀
以上正本證明與原本無異。
如不服本判決應於收受本判決後20日內向本院提出上訴書狀，並
應敘述具體理由。其未敘述上訴理由者，應於上訴期間屆滿後20
日內向本院補提理由書狀（均須按他造當事人之人數附繕本）「
切勿逕送上級法院」。 
　　　　　　　　　　　　　　　　書記官  張仕蕙　　
中　　華　　民　　國　　110 　年　　11　　月　　2 　　日